臺灣屏東地方法院民事判決
110年度原訴字第15號
原      告  Ａ男    
訴訟代理人  許文華律師                      
被      告  Ｂ男    
            Ｃ學校    所在地及校名均詳卷
法定代理人  Ｄ男    
共      同
訴訟代理人  王翊瑋律師
上列當事人間請求損害賠償事件，本院於民國111年4月21日言詞
辯論終結，判決如下：
    主      文
原告之訴及假執行之聲請均駁回。
訴訟費用由原告負擔。
    事實及理由
一、按依本法請求損害賠償時，應先以書面向賠償義務機關請求
    之；賠償義務機關拒絕賠償，或自提出請求之日起逾30日不
    開始協議，或自開始協議之日起逾60日協議不成立時，請求
    權人得提起損害賠償之訴，國家賠償法第10條第1 項、第11
    條第1 項前段分別定有明文。本件上訴人於民國110年8月4
    日以書面向被告C學校請求國家賠償，逾30日未開始協議之
    事實，為兩造所不爭執，堪認原告已踐行前揭協議先行程序
    ，則本件原告對被告C學校起訴請求國家賠償部分，於法自
    無不合。
二、原告主張：伊為被告C學校之教師，於109年5月間涉及校園
    性別平等教育事件（下稱系爭性平事件），被告B男擔任被
    告C學校所設性別平等教育會（下稱性平會）委員兼執行秘
    書，負責進行系爭性平事件之調查，惟被告B男竟故意為下
    列行為：㈠於109年7月13日所製作對伊之調查訪談紀錄，有
    錯字、語意不詳之違誤，並刻意省略對伊有利之陳述，而未
    製作完整之調查訪談紀錄（下稱行為㈠），違反性別平等教
    育法（下稱性平法）施行細則第17條規定；㈡伊於110年1月6
    日提出陳述意見八書申請學校調查小組委員迴避，同年月7
    日經被告B男收受，惟被告B男未為任何處置（下稱行為㈡）
    ，違反性平法第22、30條；㈢伊於109年6月16日、110年3月9
    日及110年5月11日三度向性平會申請閱覽系爭性平事件除原
    告之訪談紀錄外其他資料，被告B男依法應遮隱涉及受調查
    人之個資部分後提供伊閱卷，惟被告B男竟完全拒絕伊閱卷
    （下稱行為㈢），違反行政程序法第46條規定；㈣於系爭性平
    事件調查程序中，參與、陪同之人均應負保密義務並簽署保
    密協議，惟被告B男並未依法要求系爭性平事件受調查人之
    陪同者簽署保密協議（下稱行為㈣），違反性平法第22條第2
    項、校園性侵害性騷擾或性霸凌防治準則（下稱防治準則）
    第23條第1項第5款及第24條。被告B男上開違法並違反正當
    法律程序之行為，致伊對於系爭性平事件調查之公平、公正
    性有重大疑慮，而產生輕鬱症、本態性震顫、失眠等疾病，
    損及其健康權，依民法第186條及第195條第1項規定，伊得
    請求被告B男賠償非財產上之損害新台幣（下同）100萬元，
    並得依國家賠償法第2條第2項後段規定，請求被告C學校賠
    償伊非財產上之損害100萬元，前二者因其原因事實相同，
    具有同一經濟之目的，為不真正連帶債務，倘其中一人為給
    付，他被告於其給付範圍內同免責任等情，並聲明：㈠被告B
    男應給付原告100萬元，及自起訴狀繕本送達翌日起至清償
    日止，按週年利率百分之5計算之利息。㈡被告C學校應給付
    原告100萬元，及自民事追加被告暨補充理由二狀繕本送達
    翌日起至清償日止，按週年利率百分之5計算之利息。㈢前二
    項給付，如任一被告為給付，他被告於給付範圍內同免責任
    。㈣原告願供擔保，請准宣告假執行。
三、被告則以：關於行為㈠部分，被告B男製作之訪談紀錄雖非逐
    字記載，惟被告B男係於不影響事實下而為摘要、省略，並
    無不當；關於行為㈡部分，被告B男並未收受原告申請迴避之
    書面，且原告之申請迴避，係為拖延調查程序，其申請於法
    未合；關於行為㈢部分，原告申請閱卷之資料，其內容於調
    查報告作成前，均為性平會內部溝通或思辯材料，屬行政決
    定前之擬稿外之其他準備作業文件，依行政程序法第46條第
    2項第1款規定，本不得提供閱覽，被告B男拒絕原告閱卷，
    並無違誤；關於行為㈣部分，系爭性平事件陪同受調查者均
    已簽署保密協議，且性平法第22條第2項及防治準則第23條
    、第24條固定有保密義務，惟並未規定應簽署書面保密協議
    ，縱認被告B男未令系爭性平事件參與或陪同人員簽署保密
    協議，亦非違法。又原告主張其健康權受損，亦難謂與被告
    B男上開行為有相當因果關係。則原告分別請求被告B男、C
    學校賠償其所受非財產上之損害100萬元，於法即均屬無據
    等語，並聲明：㈠原告之訴及假執行之聲請均駁回。㈡如受不
    利之判決，被告願供擔保請准宣告免為假執行。
四、查原告因涉嫌性侵害事件，由被告C學校所設性平會加以調
    查，被告B男為性平會委員兼執行秘書，於調查過程中，對
    原告為訪談後，未依訪談錄音逐字記載製作訪談紀錄，並拒
    絕原告閱卷之聲請，嗣後原告經被告C學校性平會調查認定
    性侵害屬實，而由被告C學校予以解聘，經原告申復後，被
    告C學校認為申復有理由，而重啟調查。又原告所涉上開性
    侵害事件，業經屏東地方檢察署檢察官以109年度偵字第899
    2號起訴書提起公訴等情，為兩造所不爭執，並有被告製作
    之訪談紀錄、原告製作之訪談紀錄逐字稿、解聘函、起訴書
    及申復審議決定書在卷可稽，堪信為實在。（見本院卷㈠第4
    7-105、395-423頁）
五、本件之爭點為：㈠被告B男於執行系爭性平事件調查時，有無
    原告所主張之違法行為？倘然，被告B男係出於故意或過失
    ？㈡原告請求被告B男負公務員侵權行為責任，是否於法有據
    ？㈢原告請求被告C學校負國家賠償責任，是否於法有據？㈣
    原告請求被告賠償非財產上之損害，其數額是否適當？茲分
    別論述如下：
　㈠原告主張被告B男於調查過程中有前揭行為㈠、㈡、㈢、㈣之違法
    行為，被告則以前詞置辯。經查：
　⒈關於行為㈠部分：原告雖主張被告於製作訪談紀錄時，應逐字
    記載，惟經本院函詢教育部，據其函復略以：「當事人之訪
    談紀錄須由學校性平會依訪談錄音內容製作訪談紀錄：性平
    法施行細則第17條第2款規定：『性別平等教育委員會依本法
    第31條第2項規定提出報告，其內容應包括下列事項：二、
    調查訪談過程紀錄，包括日期及對象。』爰應製作訪談紀錄
    ，作為事實認定之基礎』」、「訪談紀錄之製作實務：訪談
    紀錄以逐字紀錄為原則，惟得於不影響事實下，以摘要方式
    辦理（如：訪談之沈默、肢體動作、無義之語助詞......等
    ）」各等語，有教育部111年1月13日臺教學（三）字第1110
    000276號函及111年3月15日臺教學（三）字第1110022857號
    函在卷可稽（見本院卷㈡第203-208、247、248頁）。是依性
    平法施行細則第17條第2款規定，並未要求訪談紀錄應以逐
    字記載為之，在不影響事實之情形下，亦可摘要辦理，而省
    略例如訪談之沈默、肢體動作、無義之語助詞等情形，且原
    告所援引之性平法施行細則第17條第3款：「被申請調查人
    、申請調查人、證人與相關人士之陳述及答辯」及行政程序
    法第43條：「行政機關為處分或其他行政行為，應斟酌全部
    陳述與調查事實……」，亦未規定以逐字記載為必要。準此，
    應認於不影響陳述人所陳述內容之前提下，摘要記錄陳述內
    容，並無違法之處。又被告B男所為摘要紀錄，與原告自行
    製作之逐字內容相較，雖有錯字及將38頁逐字內容省略至20
    頁之情形（見本院卷㈠第47-104頁），惟其錯字尚不影響閱
    讀者對原告陳述內容之判斷與理解，省略後之內容亦與全部
    原告陳述內容大致相符，則原告徒以被告所為訪談紀錄，有
    錯字且係摘要記錄，即謂被告B男執行職務違背法令云云，
    為無可採。
　⒉關於行為㈡部分：
　⑴按公務員有下列各款情形之一者，當事人得申請迴避︰一、有
    前條所定之情形而不自行迴避者。二、有具體事實，足認其
    執行職務有偏頗之虞者。前項申請，應舉其原因及事實，向
    該公務員所屬機關為之，並應為適當之釋明；被申請迴避之
    公務員，對於該申請得提出意見書。不服行政機關之駁回決
    定者，得於5日內提請上級機關覆決，受理機關除有正當理
    由外，應於10日內為適當之處置。被申請迴避之公務員在其
    所屬機關就該申請事件為准許或駁回之決定前，應停止行政
    程序。但有急迫情形，仍應為必要處置。公務員有前條所定
    情形不自行迴避，而未經當事人申請迴避者，應由該公務員
    所屬機關依職權命其迴避。行政程序法第33條定有明文，此
    依性平法第30條第5項規定，準用於性平事件之調查。
　⑵原告主張被告B男收受其申請迴避之書面後，未交付性平會審
    議，違反性平法第30條及行政程序法第33條規定，為被告所
    否認，並辯稱：被告B男並未收受原告申請迴避之書面，縱
    使收受，因原告申請迴避係有意延滯調查程序，被告B男亦
    可不予處理云云。惟查，原告於110年1月6日將記載申請迴
    避內容之教師性平事件陳述意見八書，以電郵方式寄送被告
    B男，於翌（7）日將上開書狀以郵寄方式寄送，並由被告B
    男於同日收受，有原告提出之電郵影本、傳真查詢國內各類
    掛號件查單及陳述意見八書在卷可憑（見本院卷㈠第159頁、
    卷㈡第31、339-348頁），堪信為實在。被告B男雖否認有收
    到上開書狀，惟被告B男既不否認有於110年1月7日收受某份
    書狀，復未主張並證明其所收到之書狀並非上開陳述意見八
    書，則被告此部分之抗辯，自無可採。準此，被告B男既已
    收受原告申請迴避之書面，未依性平法所準用之行政程序法
    第33條規定，送交被告C學校所設性平會審議，則原告主張
    被告B男行為㈡部分係怠於執行職務，於法即屬有據。
　⑶按所謂故意係指行為人對於構成侵權行為之事實，明知並有
    意使其發生；或預見其發生而其發生並不違反其本意。查被
    告B男既已收受原告申請迴避之書面，依法即應提請性平會
    審議，且被告B男身為性平會委員兼執行秘書，對於被調查
    人申請迴避後之程序事項，應有相當瞭解，被告B男明知於
    此，竟未交付性平會審議，難謂無故意可言。又被告B男雖
    辯稱原告係有意延滯調查程序而申請迴避，應無處理之必要
    云云，惟是否符合申請迴避事由，應由性平會審議，而非單
    憑被告B男一己之見，自行決定有無處理必要，是被告此部
    分抗辯，應無足採。
　⒊關於行為㈢部分：
　⑴按當事人或利害關係人得向行政機關申請閱覽、抄寫、複印
    或攝影有關資料或卷宗。但以主張或維護其法律上利益有必
    要者為限。行政機關對前項之申請，除有下列情形之一者外
    ，不得拒絕︰一、行政決定前之擬稿或其他準備作業文件。
    二、涉及國防、軍事、外交及一般公務機密，依法規規定有
    保密之必要者。三、涉及個人隱私、職業秘密、營業秘密，
    依法規規定有保密之必要者。四、有侵害第三人權利之虞者
    。五、有嚴重妨礙有關社會治安、公共安全或其他公共利益
    之職務正常進行之虞者。前項第二款及第三款無保密必要之
    部分，仍應准許閱覽。當事人就第一項資料或卷宗內容關於
    自身之記載有錯誤者，得檢具事實證明，請求相關機關更正
    。行政程序法第46條定有明文。
　⑵本件原告主張其聲請閱覽除其訪談紀錄外其他資料，遭被告B
    男拒絕，被告B男所為違反行政程序法第46條規定等語，惟
    為被告所否認，並辯稱：被告B男雖拒絕原告之閱卷，惟原
    告所申請閱卷內容，係行政程序法第46條第2項第1款所定行
    政決定前之擬稿及其他準備作業文件，依法本可拒絕閱卷云
    云，並援引教育部108年4月10日臺教學（三）字第10800190
    52號函為證。惟細繹教育部上開函文之內容，其所附「性別
    平等教育法相關程序之閱卷事項說明一覽表」學校處理方式
    說明欄記載略以：「……為保障雙方當事人陳述意見之權益，
    倘當事人於調查程序中申請閱覽相關訪談紀錄，得請調查小
    組依據防治準則第23條第3款規定，於不違反保密義務之範
    圍內，協助摘錄與該當事人行為有關之內容，另作成書面資
    料提供之，以利其陳述意見之準備」等語，足見被告B男依
    上開教育部函文，仍得提供相關訪談紀錄經摘錄後之內容，
    自不得以原告訪談紀錄以外其他資料，均為行政程序法第46
    條第2項第1款所定資料為由，完全拒絕原告之閱卷，則被告
    B男所為行為㈢部分，已違反行政程序法第46條規定。
　⑶被告B男所為行為㈢部分，固已違反行政程序法第46條規定，
    有如前述，惟教育部108年4月10日臺教學（三）字第108001
    9052號函所附「性別平等教育法相關程序之閱卷事項說明一
    覽表」所載不得閱卷內容欄，載有「當事人本人訪談紀錄以
    外之文件」，足見被告B男所依循之上開函文，本有容易誤
    解之處，則被告B男依上開不得閱卷之內容欄所載，而拒絕
    原告閱卷之申請，非無憑據，難謂係故意違反法律而怠於行
    使職務，應認被告B男就此僅有過失，則原告主張被告B男係
    出於故意而有行為㈢，乃怠於行使職務云云，尚無可採。
　⒋關於行為㈣部分：
　⑴按當事人及檢舉人之姓名或其他足以辨識身分之資料，除有
    調查之必要或基於公共安全之考量者外，應予保密，性平法
    第22條第2項定有明文。事件管轄學校或機關調查處理校園
    性侵害、性騷擾或性霸凌事件時，就行為人、被害人、檢舉
    人或受邀協助調查之人之姓名及其他足以辨識身分之資料，
    應予保密。但有調查之必要或基於公共安全考量者，不在此
    限。依前條第五款規定負有保密義務者，包括參與處理校園
    性侵害、性騷擾或性霸凌事件之所有人員。依前項規定負保
    密義務者洩密時，應依刑法或其他相關法規處罰。防治準則
    第23條第1項第5款及第24條第1項、第2項分別設有明文。
　⑵原告主張被告B男於系爭性平事件調查時，未令陪同人員簽署
    保密協議，違反性平法第23條第1項第5款及防治準則第23條
    第1項第5款、第24條第1項規定云云，為被告所否認，並辯
    稱：原告所援引相關規定，僅定有保密義務，而無簽署保密
    協議，原告主張被告B男所為行為㈣違反規定，於法無據，況
    陪同參與調查之人均已簽署保密協議，原告主張被告B男違
    反上開規定，尤屬無據等語。經查，經本院函詢教育部，據
    其函復略以：「現行規定並未要求當事人接受訪談時，陪同
    之人簽署保密協定或聲明……爰調查訪談陪同之人並無保密義
    務，毋須要求簽署保密協議或聲明……」、「……按處罰法定原
    則，倘陪同人員非依該規定負有保密義務者，渠對外洩漏因
    陪同調查所知之內容，並非違反性平法應受處罰之情形。……
    現行調查實務均毋須簽署聲明保密之書面文件」各等語，有
    上開教育部111年1月13日、111年3月15日函在卷可憑，且依
    原告所援引之性平法第23條第1項第5款及防治準則第23條第
    1項第5款、第24條第1項規定，亦無應簽署聲明保密書面文
    件之規定，而應負保密義務之人縱未簽署聲明保密之書面文
    件，亦非即謂該人毋庸負保密義務，則原告主張被告B男未
    令陪同參與調查人員簽署保密協議，違反前揭規定云云，自
    非可採。
　⒌依上所述，關於行為㈠、㈣部分，被告B男所為並未違背法令；
    關於行為㈡部分，應認被告係故意違背對原告應執行之職務
    ；關於行為㈢部分，應認被告僅因過失違背對原告應執行之
    職務。
　㈡按公務員因故意違背對於第三人應執行之職務，致第三人受
    損害者，負賠償責任。其因過失者，以被害人不能依他項方
    法受賠償時為限，負其責任。民法第186條第1項定有明文。
    侵權行為之債，以有侵權之行為及損害之發生，並二者間有
    相當因果關係為其成立要件。所謂相當因果關係，係指依經
    驗法則，綜合行為當時存在之一切事實，為客觀之事後審查
    ，認為在一般情形下，有此環境、有此行為之同一條件，均
    可發生同一結果者，則該條件為發生結果之相當條件，而認
    有相當因果關係；必以無此行為，雖必定不生此結果，但有
    此行為，按一般情形亦不生此結果，始為無相當因果關係。
    是相當因果關係由「條件關係」及「相當性」構成，必先肯
    定條件關係後，再判斷該條件之相當性（最高法院110年度
    台上字第3023號判決意旨參照）。查被告B男為被告C學校教
    師，並擔任被告C學校所設性平會委員及執行秘書，於調查
    系爭性平事件期間，所為行為㈡係故意違背對於第三人應執
    行之職務，行為㈢則係因過失違背對於第三人應執行之職務
    ，有如前述。又原告主張因被告B男上開行為，致其對系爭
    性平事件調查之公平、公正性有所疑慮，以致其精神健康權
    受侵害等語，固據其提出寶建醫院出具之診斷證明書為證（
    見本院卷㈡第35、37、239頁），惟其診斷證明書僅分別記載
    ：「診斷：輕鬱症……病人因上述疾病於110年2月20日至110
    年10月28日止於本院身心內科門診治療共柒次」、「診斷：
    本態性震顫……病人因上述疾病於神經科門診就診……110年10
    月28日」、「診斷：失眠……病人因上述疾病於109年6月4日
    於神經科門診，建議休養一天」各等語，並無致病原因之記
    載，本院自難僅憑上開診斷證明書，即遽為對原告有利之判
    斷。又被告C學校所設性平會之調查小組，係於109年6月4日
    始訪談原告，原告以須至寶建醫院就診為由而未出席，則原
    告所主張被告違背職務之行為既尚未發生，其於109年6月4
    日至寶建醫院就醫所診斷出之失眠，自難認與被告B男之行
    為有關。其次，系爭性平事件之調查完畢後，於110年1月14
    日檢附調查報告發函原告，經被告C學校性平會於110年1月1
    3日議決屬實，並決議解聘原告，於110年2月19日發函原告
    之事實，有會議紀錄及被告C學校110年2月19日函在卷可稽
    （見本院卷㈠第105、275、347-349頁），且原告因涉嫌妨害
    性自主案件，經臺灣屏東地方檢察署檢察官於110年4月22日
    提起公訴，亦有起訴書在卷可稽，足見原告所謂受精神健康
    權損害之原因，非無可能係因同時進行之刑事偵查或其他原
    因所導致，此外，原告又未提出其他證據證明其所受上開精
    神疾病確與被告之違法行為間有相當因果關係存在，則原告
    主張其所受精神健康權之損害與被告B男行為間有相當因果
    關係云云，即尚無可採。從而，原告依民法第186條規定，
    請求被告B男負侵權行為損害賠償責任，於法即屬無據。
　㈢按公務員於執行職務行使公權力時，因故意或過失不法侵害
    人民自由或權利者，國家應負損害賠償責任。公務員怠於執
    行職務，致人民自由或權利遭受損害者亦同。國家賠償法第
    2條第2項定有明文。準此，須公務員怠於執行職務與人民自
    由或權利遭受損害間有相當因果關係，國家始應負損害賠償
    責任（最高法院95年度台上字第1138號判決意旨參照）。查
    被告B男為被告C學校所設性平會委員兼執行秘書，且所為行
    為㈡、㈢係違背法令之行為，有如前述。惟原告主張其所受健
    康權之損害，尚難認與被告B男之行為有相當因果關係，亦
    如前述，則原告請求被告C學校賠償非財產上之損害100萬元
    ，於法亦屬無據。
　㈣被告B男對原告不負公務員侵權行為責任，被告C校對原告不
    負國家賠償責任，均有如前述，則關於爭點㈣部分，即無再
    加贅述之必要。
六、綜上所述，本件原告依民法第186條、第195條第1項前段及
    國家賠償法第2條第2項規定，請求判決：㈠被告B男應給付原
    告100萬元，及自起訴狀繕本送達翌日起至清償日止，按週
    年利率百分之5計算之利息；㈡被告C學校應給付原告100萬元
    ，及自民事追加被告暨補充理由二狀繕本送達翌日起至清償
    日止，按週年利率百分之5計算之利息；㈢前二項給付，如任
    一被告為給付，他被告於給付範圍內同免責任，非有理由，
    應予駁回。又原告之訴既經駁回，其假執行之聲請已失所依
    附，應併駁回之。
七、據上論結，本件原告之訴為無理由，依民事訴訟法第78條，
    判決如主文。　　
中　　華　　民　　國　　111 　年　　5 　　月　　 12　 日
                  民事第二庭    法　官　林昶燁
正本係照原本作成。
如不服本判決，應於收受送達後20日內向本院提出上訴書狀，其
未表明上訴理由者，應於提出上訴後20日內向本院補提理由書狀
（均須按他造當事人之人數附繕本），如委任律師提起上訴者，
應一併繳納上訴審裁判費。
中　　華　　民　　國　　111 　年　　5 　　月　　 12　 日
                                書記官　潘豐益